【裁判字號】    98,台非,84
【裁判日期】    980326
【裁判案由】    違反毒品危害防制條例等罪
【裁判全文】
最高法院刑事判決                九十八年度台非字第八四號
上  訴  人  最高法院檢察署檢察總長
被      告  甲○○
上列上訴人因被告違反毒品危害防制條例等罪案件，對於台灣板
橋地方法院中華民國九十七年十月三十日第一審確定判決（九十
七年度訴字第四一六二號；起訴案號：台灣板橋地方法院檢察署
九十七年度毒偵字第七六九九號），認為違背法令，提起非常上
訴，本院判決如下：
    主  文
原判決撤銷。
本件公訴不受理。
    理  由
非常上訴理由稱：「按判決不適用法則或適用不當者，為違背法
令，刑事訴訟法第三百七十八條定有明文。又已經提起公訴之案
件，在同一法院重行起訴者，應諭知不受理之判決，為刑事訴訟
法第三百零三條第二款所明定，縱先起訴之判決，確定在後，如
判決時，後起訴之判決，尚未確定，仍應就後起訴之判決，依非
常上訴程序予以撤銷，諭知不受理（司法院釋字第一六八號解釋
參照）。又一事不再理為刑事訴訟法上一大原則，蓋對同一被告
之一個犯罪事實，祇有一個刑罰權，不容重複裁判，故檢察官就
同一事實無論其為先後兩次起訴或在一個起訴書內重複追訴，法
院均應就重行起訴部分諭知不受理（最高法院五十五年台非字第
一七六號判例參照）。查本件被告甲○○於九十七年七月二十八
日十八時三十分許，以香煙吸食施用第一級毒品海洛因一次，另
於九十七年七月二十八日二十一時四十分許為警採尿前九十六小
時內，施用第二級毒品安非他命一次，為警查獲等情，先經台灣
板橋地方法院檢察署檢察官於九十七年八月三十一日以九十七年
度毒偵字第六五０二號提起公訴，而於九十七年九月十九日繫屬
原審法院，原審於九十七年十月三十一日以九十七年度訴字第四
０六０號判決判處被告罪刑，至九十七年十二月一日確定。又同
檢察署之檢察官失察，復就被告上開相同之犯罪事實，於九十七
年九月十五日以九十七年度毒偵字第七六九九號重行提起公訴，
而於九十七年九月二十五日再繫屬原審法院，原審未察係同一案
件，又於九十七年十月三十日以九十七年度訴字第四一六二號判
決，再判處被告罪刑，卻先於九十七年十一月十七日確定，有原
審各該案卷及該檢察署九十七年度執字第一八六二四、一七九九
二號執行卷宗可資對照稽考。本件既係檢察官就被告相同之事實
重複追訴，即屬已經提起公訴之案件，在同一法院重行起訴，依
刑事訴訟法第三百零三條第二款規定應諭知不受理之判決，乃原
判決竟為科刑之實體判決，揆諸前開解釋及判例意旨，自有適用
法則不當之違法。案經確定，且對被告不利，爰依刑事訴訟法第
四百四十一條、第四百四十三條提起非常上訴，以資糾正。」等
語。
本院按：已經提起公訴或自訴之案件，在同一法院重行起訴者，
應諭知不受理之判決，為刑事訴訟法第三百零三條第二款定有明
文。本件被告甲○○於民國九十七年七月二十八日十八時三十分
許，以香菸吸食方式，施用第一級毒品海洛因一次，另於九十七
年七月二十八日二十一時四十分許為警採尿前九十六小時內，施
用第二級毒品安非他命一次，為警查獲，先經台灣板橋地方法院
檢察署檢察官於九十七年八月三十一日以九十七年度毒偵字第六
五０二號提起公訴，於九十七年九月十九日繫屬原審法院，原審
於九十七年十月三十一日以九十七年度訴字第四０六０號刑事簡
易判決判處被告施用第一級毒品及施用第二級毒品（均累犯）二
罪刑（各處有期徒刑八月及四月，定應執行之刑有期徒刑十一月
），於九十七年十二月一日確定。同檢察署檢察官失察，復就被
告上開相同之犯罪事實，於九十七年九月十五日以九十七年度毒
偵字第七六九九號重行提起公訴，而於九十七年九月二十五日再
繫屬原審法院，原審未察係同一案件，又於九十七年十月三十日
以九十七年度訴字第四一六二號為實體判決，再判處被告施用第
一級毒品及施用第二級毒品二罪刑，卻先於九十七年十一月十七
日確定。有原審各該案卷及該檢察署九十七年度執字第一八六二
四、一七九九二號執行卷可稽。顯有同一案件重行起訴之情形，
案經確定，且於被告不利，依上開法律規定及司法院釋字第一六
八號解釋意旨，上開先行起訴之案件判決之時，後起訴之案件既
未判決確定，自應就後起訴之判決，依非常上訴程序處理。非常
上訴意旨執以指摘，洵有理由。應由本院將原判決撤銷，改判諭
知公訴不受理，以資救濟。
據上論結，應依刑事訴訟法第四百四十七條第一項第一款、第三
百零三條第二款，判決如主文。
中    華    民    國  九十八  年    三    月  二十六  日
                      最高法院刑事第八庭
                          審判長法官  洪  文  章
                                法官  王  居  財
                                法官  郭  毓  洲
                                法官  黃  梅  月
                                法官  邱  同  印
      本件正本證明與原本無異
                                      書  記  官
中    華    民    國  九十八  年    三    月  三十一  日
                                                Ａ


司法院資訊處製作；財團法人民間司法改革基金會備份。
